臺灣士林地方法院刑事判決　　　　　　　 93年度易字第473號
公　訴　人　臺灣士林地方法院檢察署檢察官
被　　　告　丙○○
上列被告因妨害自由等案件，經檢察官聲請簡易判決處刑（92年
度偵字第11313 號），本院士林簡易庭認本件不宜以簡易判決處
刑（93年度士簡字第521 號），改用通常訴訟程序審理，本院判
決如下：
    主  文
丙○○連續公然侮辱人，處拘役壹拾日，如易科罰金，以佰元
折算壹日。又連續以加害生命、身體之事，恐嚇他人致生危害於
安全，處拘役壹拾伍日，如易科罰金，以佰元折算壹日。應執
行拘役貳拾日，如易科罰金，以佰元折算壹日。
    事  實
一、丙○○係坐落臺北縣淡水鎮○○○段275-38地號土地（下稱
    系爭土地）所有權人，因鄰地即乙○○與其母李林秀所有坐
    落臺北縣淡水鎮○○○段275-75、275-76、275-9 、275-10
    、275-44、275-46、275-83等地號土地係袋地，需自系爭土
    地通行，始得進出聯絡道路，而乙○○見丙○○所有之系爭
    土地，有3 分之2 已成為淡水鎮○○路，僅有5 分之1 在伊
    與其母李林秀所有之前開土地前，認系爭土地應由政府徵收
    ，不願意向丙○○價購，丙○○則認在未完成徵收或價購前
    ，不同意任何人使用系爭土地，因系爭土地糾紛，丙○○與
    乙○○及其家人相處不睦，於民國92年6 月3 日上午11時30
    分許，丙○○因將2 台廢棄之脫水機及廢棄之鐵架等物堆放
    於系爭土地，而與乙○○發生口角後，丙○○竟基於公然侮
    辱之概括犯意，先在臺北縣淡水鎮○○路72號前之道路邊，
    以台語「幹你娘、幹你老母」等語，辱罵乙○○，繼於同日
    下午3 時許，在臺北縣政府工務局會議室就系爭土地糾紛召
    開協調會時，再當眾以台語「幹你娘」公然侮辱乙○○，續
    於同年月4 日上午10時10分許，在臺北縣淡水鎮○○路72號
    前，以台語「幹你娘、幹你老母、塞你娘」等語辱罵乙○○
    。嗣乙○○與其母李林秀向臺灣士林地方法院聲請假處分獲
    准許，法院裁定命丙○○對於系爭土地不得設置障礙物及其
    他妨礙乙○○、李林秀及其車輛通行之行為，並於92年9 月
    16日上午因前往系爭土地強制執行，拆除丙○○所架設之鐵
    管圍籬後，丙○○隨即於當日上午11時許，以鐵管搭蓋圍籬
    之方式，欲將系爭土地圍起，乙○○見狀前往阻止，2 人發
    生口角爭執，丙○○又以台語「幹你娘」侮辱乙○○，同時
    基於恐嚇之概括犯意，出言「土地我的，你欠死、你爸傳抹
    刀劈死你」等語恫嚇乙○○，致乙○○因此心生害怕，嗣當
    日下午1 時許，乙○○之弟甲○○前往系爭土地欲拆除丙○○所搭蓋之圍籬，丙○○又承前揭公然侮辱、恐嚇之概括犯
    意，以台語「幹你老母，你拆拆看，你爸要給你電，你爸要
    給你目，你爸沒有怕誰」等語侮辱及恐嚇甲○○，致甲○○
    心生畏懼。
二、案經乙○○、甲○○訴請臺北縣政府警察局淡水分局報請臺
    灣士林地方法院檢察署檢察官偵查後，聲請簡易判決處刑。
    理  由
一、訊據被告丙○○固不否認有以三字經辱罵告訴人乙○○、甲○○之事實，辯稱：是告訴人2 人要打伊，伊才罵他們，伊
    沒有恐嚇，沒有拿刀及棍子云云。經查：上述公然侮辱及恐
    嚇情節，業據告訴人乙○○、甲○○於警詢、偵查及本院審
    理中指證歷歷（見偵卷第6-14頁、第53-55 頁、本院94年4
    月4 日審判筆錄第4-11頁），核與證人項萃苓於警詢證述情
    節相符（見偵卷第15-16 頁），並有臺北縣政府92年6 月24
    日北府工建字第0920379408號函檢附之92年6 月3 日下午2
    時協調會議紀錄1 份、臺灣士林地方法院92年度裁全字第22
    66號民事裁定及92年9 月9 日士院儀92執全勇字第1154號強
    制執行通知函文、地籍圖謄本、被告系爭土地所有權狀等（
    見偵卷第23-31 頁、第39-41 頁）附卷可稽，復有告訴人提
    出之92年6 月3 日、6 月4 日、9 月16日現場錄影帶、92年
    6 月3 日、9 月16日錄音帶及92年6 月3 日、6 月4 日、9
    月16日錄影帶譯文，而上揭錄音帶、錄影帶業經檢察事務官
    及本院勘驗屬實，製有勘驗筆錄在卷可憑（見偵卷第71-72
    頁、本院93年12月28日準備程序筆錄第5 頁、94年4 月4 日
    審判筆錄第11頁），因上揭錄影帶勘驗結果，並無被告所稱
    之2 、3 人要打被告情事，有本院93年12月28日準備程序筆
    錄第5 頁在卷可參，被告所辯無非卸責，不足採信，是本件
    事證明確，被告公然侮辱及恐嚇犯行堪以認定，應依法論科
    。
二、核被告在不特定人共見共聞之狀態下，5 次以台語「幹你娘
    、幹你老母」等語分別辱罵告訴人乙○○、甲○○，係犯刑
    法第309 條第1 項之公然侮辱罪，而被告分別向告訴人乙○○、甲○○恫稱「土地我的，你欠死、你爸傳抹刀劈死你」
    、「你拆拆看，你爸要給你電，你爸要給你目，你爸沒有怕
    誰」等語，使告訴人乙○○、甲○○心生畏懼，足生損害於
    渠等生命、身體之安全，係犯刑法第305 條之恐嚇罪。而被
    告於92年9 月16日上午11時許及同日下午1 時許，分別在侮
    辱乙○○、甲○○時，同時又向渠等恐嚇，係1 行為觸犯上
    揭公然侮辱、恐嚇罪名，為想像競合犯，應從較重之恐嚇罪
    處斷。又被告所為之多次公然侮辱及恐嚇等犯行間，時間緊
    接，所犯罪名相同，均顯係基於概括犯意而為，應依刑法第
    56條之連續犯規定論以一罪，並加重其刑。被告所犯之公然
    侮辱及恐嚇2 罪間，犯意各別，行為互殊，構成要件亦不相
    同，應分論併罰。公訴意旨認上揭2 罪有方法結果之牽連關
    係，容有未洽，應予更正，附此說明。爰審酌被告年近8 旬
    ，智識程度不高，因系爭土地糾紛與告訴人發生爭執，一時
    失慮而犯本案，犯罪所生危害及犯罪後未供承犯罪等一切情
    狀，量處如主文所示之刑，並諭知易科罰金之折算標準，以
    示懲儆。
三、公訴意旨另以：被告丙○○又基於妨害自由之概括犯意，先
    於92年6 月16日，以鐵管在其上開土地上架設寬約6 尺50公
    分，高約1 公尺10公分之圍籬等強暴方式，阻止乙○○等人
    及渠等車輛出入，妨害渠等通行權利，嗣經乙○○向臺灣士
    林地方法院民事庭聲請假處分，經該院裁定命丙○○對系爭
    土地不得設置障礙物及其他妨礙乙○○及其車輛通行行為之
    假處分，並於92年9 月16日上午前往上開土地執行拆除丙○○所架設之鐵管圍籬後，丙○○隨即於當日上午11時許，又
    以鐵管搭蓋圍籬之上開相同方式，妨害乙○○等人之通行權
    ，因認被告連續涉犯刑法第304 條第1 項之強制罪嫌。訊據
    被告固坦承有以鐵管在系爭土地上架設圍籬，惟堅決否認有
    何強制罪犯行，辯稱：系爭土地是伊的，因乙○○不願意與
    伊協調系爭土地問題，也不願意向伊購買系爭土地3.5 坪，
    伊在系爭土地上架設欄杆，防止乙○○蓋屋侵占伊土地，且
    伊在架設前，有通知乙○○，請他把停於空地上的3 輛車移
    走，並在欄杆前掛有移車警告牌，伊只有圍2 天，後來就拆
    除了，伊只要留3 尺給他們過等語，經查：
    (一)被告所有之系爭土地，面積39平方公尺，有3 分之2 成為
      淡水鎮○○路，約5 分之1 即約7 平方公尺在乙○○及其
      母李林秀前開土地前，上揭系爭土地7 平方公尺原為門牌
      號碼淡水鎮○○路70號、72號住戶興建房屋所占有，被告
      欲將系爭土地出售予乙○○，亦遭拒絕，有臺北縣政府92
      年6 月24日北府工建字第0920379408號函檢附之92年6 月
      3 日下午2 時協調會議紀錄1 份、臺灣士林地方法院92年
      度裁全字第2266號民事裁定、地籍圖謄本、被告系爭土地
      所有權狀等（見偵卷第23-29 頁、第39-41 頁）附卷可稽
      ，而被告所設之鐵管圍籬係釘在被告所有系爭土地上，並
      未占用告訴人乙○○之土地，亦據被告及告訴人乙○○均
      陳明在卷，並有照片19張（見偵卷第33-38 頁）附卷可佐
      ，應可採信。
    (二)告訴人乙○○與其母李林秀所有之前揭土地因屬袋地，非
      經被告所有之系爭土地不能通往公路，依民法第787 條第
      1 項規定對系爭土地雖有通行權，但亦僅能於通行必要之
      範圍內，擇其周圍地損害最少之處所及方法為之。因告訴
      人乙○○不願承購被告系爭土地，如要求被告將土地全部
      長期無償的供告訴人乙○○通行，對被告而言，顯然有欠
      公平，被告不願淪於此一地步，乃於92年5 月18日先在告
      訴人乙○○所有土地上掛警告牌，上載「本塊地從水溝邊
      量入有3 尺餘之土地係本人丙○○所有，本人於5 月31日
      起使用，請勿再停車」（見偵卷第34頁照片），嗣於92年
      6 月16日以鐵管在系爭土地上架設圍籬，顯見被告主觀上
      係行使系爭土地之所有權，並無以強暴、脅迫妨害人行使
      權利之犯意，而告訴人乙○○證稱當時伊並不在場（見本
      院94年4 月4 日審判筆錄第7 頁），因刑法第304 條第1
      項之強制罪，其強暴脅迫之對象，需以人為要件，如妨害
      人行使權利時，被害人並不在場，自無從對人施強暴脅迫
      ，最高法院85年度台非字第356 號判決意旨參照，是當時
      告訴人乙○○並未在場，即缺乏對人施強暴脅迫之手段，
      要與刑法第304 條第1 項之構成要件不符。又92年9 月16
      日被告在系爭土地上架設鐵管圍籬時，告訴人乙○○有在
      場以口頭制止被告，然被告主觀上並無以強暴脅迫使他人
      行無義務之事之犯意，已如前述，況告訴人乙○○自承平
      常不用出入該地，只是暫時把車子停放在該處（見本院94
      年4 月4 日審判筆錄第7 頁），而被告以鐵管圍籬並非將
      出入口全面封死，而係留有間隙可供人通行，是被告圍籬
      之行止，雖多少妨礙告訴人乙○○出入之方便，但並未占
      用告訴人乙○○所有之土地，在無其他法令或裁判明確指
      示被告必須提供若干比率或寬度之土地供告訴人乙○○通
      行之情形下，即難謂被告此舉係違反法令，或妨害告訴人
      行使權利，從而，被告所為之行為，即便有所不當，並不
      致妨害告訴人乙○○之人身自由而該當強制罪之構成要件
      ，亦與刑法第304 條之構成要件有別，被告主觀上既無以
      強暴脅迫使他人行無義務之事之犯意，自難以強制罪相繩
      。惟公訴意旨既認為被告此部分之犯行，與前開有罪部分
      ，具有牽連犯之裁判上一罪關係，爰不另為無罪之諭知，
      附此敘明。
據上論斷，應依刑事訴訟法第452 條、第299 條第1 項前段、刑
法第305 條、第309 條第1 項、第56條、第55條、第41條第1 項
前段、第51條第6 款，罰金罰鍰提高標準條例第1 條前段、第2
條，判決如主文。
本案經檢察官謝榮林到庭執行職務
中　　華　　民　　國　　94　　年　　4 　　月　　29　　日
                  刑事第四庭審判長法  官  林秀鳳
                                  法  官  周明鴻
                                  法  官  高雅敏
以上正本證明與原本無異。
如不服本判決，應於判決送達後10日內，向本院提出上訴狀。
                                  書記官  丁梅芬
中　　華　　民　　國　　94　　年　　4 　　月　　29　　日
附錄本案論罪科刑法條：
刑法第305 條：
以加害生命、身體、自由、名譽、財產之事，恐嚇他人致生危害
於安全者，處2 年以下有期徒刑、拘役或3 百元以下罰金。
刑法第309 條第1 項：
公然侮辱人者，處拘役或3 百元以下罰金。
